最高法院刑事判決　　　　　　　　　 111年度台上字第3353號
上　訴　人　曾國軒


上列上訴人因妨害性自主案件，不服臺灣高等法院高雄分院中華
民國111年4月26日第二審判決（111年度侵上訴字第8號，起訴案
號：臺灣高雄地方檢察署109 年度偵字第3289號），提起上訴，
本院判決如下：
    主  文
上訴駁回。
    理  由
一、按刑事訴訟法第377 條規定，上訴於第三審法院，非以判決
    違背法令為理由，不得為之。是提起第三審上訴，應以原判
    決違背法令為理由，係屬法定要件。如果上訴理由書狀並未
    依據卷內訴訟資料，具體指摘原判決不適用何種法則或如何
    適用不當，或所指摘原判決違法情事，顯與法律規定得為第
    三審上訴理由之違法情形，不相適合時，均應認其上訴為違
    背法律上之程式，予以駁回。
二、本件原審審理結果，認定上訴人曾國軒有如原判決事實欄（
    下稱事實欄）所載對Ａ女（警詢代號：AV000-A108292 ，人
    別資料詳卷）為妨害性自主各犯行明確，因而維持第一審論
    處上訴人犯乘機性交共7 罪刑之判決，駁回上訴人在第二審
    之上訴，已載認其調查、取捨證據之結果及憑以認定各該犯
    罪事實之心證理由，並就上訴人否認犯行之供詞及所辯各語
    ，認非可採，予以論述及指駁。又本於證據取捨之職權行使
    ，對於證人符○芬陳稱其與上訴人為男女朋友，其曾與上訴
    人至本件汽車旅館發生性行為等情，如何不足為有利上訴人
    之認定，復已論述明白。
三、被告之自白或不利於己之陳述，苟未涉及任何不正方法，而
    係出於被告之自由意志，且查與事實相符者，同時具備任意
    性與真實性二要件，即得作為判斷事實之基礎，此觀刑事訴
    訟法第156條第1項規定甚明。而同條第2 項所定被告之自白
    ，應調查其他必要之證據，以察其是否與事實相符，係指被
    告雖自白犯罪，法院仍應就其他補強證據從事調查，以察其
    自白之虛實而言。被告之自白並不生撤回之問題，此與被告
    為有罪之答辯後，法院得許其為撤回之情形有異，故被告自
    白前後，雖有否定之供述，乃兩個矛盾證據之併立，如事實
    審法院於被告自白後，已經調查必要之證據，得以佐證自白
    之犯罪非屬虛構，僅被告自白前後供述未盡相符或互有矛盾
    ，法院本於審理所得之心證，取其認為真實之自白，作為論
    罪之證據，原非法所不許。又得據以佐證者，不論係人證、
    物證或書證，亦不分直接證據與間接證據，均屬之，而如何
    與供述者供述之內容相互印證，足以平衡或祛除可能具有之
    虛偽性，而達補強犯罪重要部分之認定，乃證據評價之問題
    ，由事實審法院本於確信自由判斷，此項判斷職權之行使，
    倘未違背客觀存在之經驗法則或論理法則，並已於理由內詳
    述其取捨證據之理由，自不得任意指為違法。原判決綜合上
    訴人於警詢、偵查中直承有與Ａ女為性交行為，及於第一審
    準備程序時坦認其有於事實欄所載時、地對Ａ女為7 次性交
    行為之供述，證人Ａ女、楊○雯、吳○憲之證言，卷附汽車
    旅館投宿與退房紀錄翻拍照片、西元2019年年曆、Ａ女病歷
    資料、精神鑑定書，及案內其他證據資料，相互勾稽結果，
    憑為判斷認定Ａ女於本件性交行為時不具足夠之性行為自主
    決定能力，上訴人知悉而利用此情對Ａ女乘機性交7 次之犯
    罪事實，已論述綦詳。並說明上開精神鑑定書，固因Ａ女智
    能障礙而無法明確陳述或表達其情緒感受，致無法判定有「
    創傷後壓力症候群」，然Ａ女談及本案時表情轉變為嚴肅、
    難過，佐以吳○憲就Ａ女陳述本案時激動哭泣等情緒反應之
    證述，再觀諸心理衡鑑過程及結果，已足認Ａ女確因中重度
    智能障礙，以致其對於外界事務之知覺、感受與理解能力有
    所障礙，對於性方面之社會意義、認知能力，及同意或拒絕
    性行為之自主決定能力，有相當之缺陷，故不知抗拒上訴人
    對其所為之性交行為，而難認Ａ女與上訴人為性行為時，係
    基於完足之性自主決定能力之理由，亦闡述詳實。所為論斷
    說明，俱有各項證據資料在卷可稽，既係綜合調查所得之各
    直接、間接證據，本於事實審採證認事之職權行使及推理作
    用，予以判斷而為認定，並未違背客觀存在之經驗法則、論
    理法則，亦非僅憑上訴人之自白為唯一證據，要無上訴意旨
    所指欠缺補強證據、認定事實與卷證資料不符、判決理由不
    備之違法情形。又原判決既已論述上訴人前揭自白為真實之
    理由，即使上訴人於警詢、偵查中之供述與前揭自白不符或
    互有矛盾之情形，然因其對於曾與Ａ女有性交行為之基本事
    實陳述與真實性無礙，僅對性交行為之次數多寡、地點有異
    ，原決判縱未另敘明捨棄與前揭自白不一或枝微末節陳述之
    理由，揆諸前揭說明，仍與判決之本旨及結果不生影響，究
    無上訴意旨所指認定事實不依證據之違法。
四、當事人、辯護人聲請調查之證據，法院認為不必要者，得依
    刑事訴訟法第163條之2第1 項以裁定駁回之，或於判決理由
    予以說明。而待證事實已臻明瞭無再調查之必要者，應認為
    不必要，亦為同法條第2項第3款所明定。本件原判決綜合卷
    內證據資料，已足為上訴人確有本件各犯行之認定，並就上
    訴人聲請勘驗其私下側錄其與Ａ女之性愛光碟，敘明縱有上
    訴人所述情節內容，然亦無從證明Ａ女並無因心智缺陷而不
    知抗拒，且本件事證已明，上開聲請，核無調查必要之理由
    甚詳。該部分既欠缺調查之必要性，原審未另為無益之調查
    ，依前揭說明，自無違法可指。上訴意旨仍憑己見執以指摘
    ，亦非適法之第三審上訴理由。
五、刑之量定，屬為裁判之法院得依職權裁量之事項，苟其量刑
    已以行為人之責任為基礎，並斟酌刑法第57條各款所列情狀
    ，在法定刑度內，酌量科刑，無顯然失當或違反公平、比例
    及罪刑相當原則者，亦無偏執一端，致明顯失出失入情形，
    自不得指為違法。本件原判決就上訴人所犯前開各罪情節，
    已具體審酌關於刑法第57條科刑等一切情狀，在罪責原則下
    適正行使其刑罰之裁量權，客觀上並未逾越法定刑度，亦與
    罪刑相當原則、比例原則無悖，自無違法可言。至適用刑法
    第59條規定酌減其刑及宣告緩刑與否，事實審法院本屬有權
    斟酌決定，當事人自不得以未適用刑法第59條或未宣告緩刑
    ，執為第三審上訴之理由。況原判決已於理由內說明不依該
    條規定減輕其刑，亦不符諭知緩刑要件之理由，尤無違法可
    言。上訴意旨就原判決已說明事項及屬原審量刑職權之適法
    行使，持憑己見，而為不同之評價，仍非合法之第三審上訴
    理由。
六、綜合前旨及其他上訴意旨，無非係置原判決所為明白論斷於
    不顧，徒憑己意而為相異評價，重為事實之爭執，或對於事
    實審法院取捨證據與自由判斷證據證明力與量刑之職權行使
    ，徒以自己說詞，任意指為違法，或單純為事實上枝節性之
    爭辯，與法律規定得為第三審上訴理由之違法情形，不相適
    合。本件上訴違背法律上之程式，應予駁回。
據上論結，應依刑事訴訟法第395條前段，判決如主文。
中    華    民    國   111    年    9     月    7     日
                  刑事第八庭審判長法  官  何  菁  莪  
                                  法  官  朱  瑞  娟  
                                  法  官  劉  興  浪  
                                  法  官  黃  潔  茹  
                                  法  官  何  信  慶  
本件正本證明與原本無異
                                  書記官
中    華    民    國   111    年    9     月    12    日